臺灣新北地方法院民事判決
111年度訴字第972號
原      告  王宥晴  

訴訟代理人  簡大為律師
被      告  吳詠潔  
訴訟代理人  廖孟意律師
            彭彥植律師
            蕭棋云律師
上 1 人 之
複代理人    蘇三榮律師
上列當事人間請求侵害配偶權等事件，經本院於民國111年7月14
日言詞辯論終結，判決如下：
    主  文
被告應給付原告新臺幣壹拾萬元，及自民國一一一年三月三十日
起至清償日止，按週年利率百分之五計算之利息。
原告其餘之訴駁回。
訴訟費用由被告負擔八分之一，餘由原告負擔。
本判決得假執行。但被告如以新臺幣壹拾萬元為原告供擔保後，
得免為假執行。
原告其餘假執行之聲請駁回。
    事實及理由
一、原告起訴主張：
  ㈠原告與訴外人郭振揚於民國92年4月17日登記結婚，婚姻原屬
    和睦，被告竟介入原告之婚姻，導致原告與郭振揚於100年8
    月9日為登記離婚，被告趁機與郭振揚同居，然郭振揚嗣後
    承諾痛改前非，稱已與被告斷絕往來，原告與郭振揚便於10
    4年3月14日復合，並再次為結婚登記。未料，原告於109年1
    0月23日仍發現被告與郭振揚以「公公」、「婆婆」之稱謂
    互稱，因被告已多次介入原告婚姻，甚至導致離婚，原告忍
    無可忍下，便持前揭對話截圖於109年10月26日警告被告不
    得再次介入，被告卻仍執意與郭振揚密切接觸，再次於110
    年12月間遭原告發現其仍以「公公」、「婆婆」之親密稱謂
    與郭振揚互稱，更互道晚安、表達愛你等煽情文字，原告更
    發現郭振揚於110年12月28日與被告私會，郭振揚當時可能
    誤觸拍照功能，手機內留下2人處於極近距離之證據，經原
    告與郭振揚攤牌後，原告始知悉被告於原告與郭振揚再婚後
    仍持續密切往來，光是2次婚姻期間，渠等不正當交往期間
    便長達10年。被告多年堅持侵害配偶權之舉動令原告心力交
    瘁，原告始終不能理解被告執意與郭振揚如此交往之行為，
    甚至需前往精神科就診，始能維持精神狀況之穩定，至此，
    原告已無法承受被告持續惡意介入其婚姻之行為，近20年之
    婚姻多次毀於被告手中之痛苦，原告大半人生已奉獻於此段
    婚姻中，失而復得之婚姻生活係原告之生活重心，無法輕易
    離婚，如今原告婚姻已被被告屢勸不聽、多次介入之行為破
    壞得殘破不堪，僅能無奈下對被告起訴，望藉由法律補償家
    庭破滅痛苦之損害。
　㈡被告明知郭振揚為有配偶之人，長期多次不正當交往，並以
    公婆互稱，已逾越正常男女交往之分際，且原告已不斷向被
    告表達不得介入婚姻之警告，被告仍執意為之，顯見被告之
    行為已達侵害配偶權之程度，自應負擔賠償責任。又被告係
    持續、長達20年不斷侵害原告之配偶權，原告所受之痛苦，
    難與單次之配偶權侵害可比擬，且經原告109年10月26日警
    告被告不得介入，被告卻置之不理，對當時已隱忍之原告而
    言，無疑係其惻隱之心遭被告任意踐踏，而遭受更重大之二
    次傷害。被告主觀惡性十分重大，客觀上更造成原告必須服
    藥、看精神科始能穩定身心，是被告所致之原告痛苦十分重
    大，以新臺幣（下同）80萬元計算慰撫金乃屬適當。爰依民
    法第184條第1項前、後段及第195條第1項、第3項規定，提
    本件訴訟等語。
　㈢並聲明：⒈被告應給付原告80萬元，及自起訴狀繕本送達翌日
    起至清償日止，按週年利率5%計算之利息。⒉願供擔保，請
    准宣告假執行。
二、被告則以：
　㈠原告與郭振揚離婚後，被告曾短暫與郭振揚交往過，然不久
    即分手，現僅是點頭之交，迄今均謹守分際，並未逾越一般
    男女正常社交禮節，原告臆測被告與郭振揚有超越正常男女
    交往之分際，構詞誣陷被告破壞原告之婚姻關係，非屬實情
    。原告提出之對話截圖是否為郭振揚使用之手機已有疑義，
    縱認為郭振揚之手機，該通訊軟體We Chat之帳號並非被告
    所使用，且該備註欄之電話號碼欄位係使用者得自行編輯，
    非不得修改，故無法證明該帳號之使用者確實為被告，難謂
    該「公公早」、「愛你」等訊息係被告所傳送予郭振揚，無
    法據此證明有侵害原告配偶權之行為。又原告自行傳訊息予
    被告，純屬原告自行猜忌而為之舉動，與被告並無任何干係
    。另原告所稱近距離拍攝之被告照片，無法得知該拍照時間
    ，且得否辨識為被告亦有爭議，縱確為被告，僅是近距離的
    拍攝，亦無任何逾越正常男女社交分際之親密舉動。而郭振
    揚簽立之切結書，可能係郭振揚為求夫妻相處和諧而簽立，
    該內容僅是原告臆度，並非真實，郭振揚於妥協下簽署，與
    被告有無侵害原告配偶權之行為無涉。本件原告並未舉證其
    主張侵權行為之成立要件，應駁回原告之請求等語，資為抗
    辯。
　㈡並聲明：⒈原告之訴駁回。⒉如受不利判決，願供擔保免為假
    執行之宣告。
三、本院之判斷：
　　原告主張被告與其配偶有不正當交往，侵害其基於配偶關係
    之身分法益重大，應對其負賠償責任等語，被告固未否認於
    原告與配偶再婚前曾短暫交往，然就原告與配偶再婚後，其
    與原告配偶有無逾越一般男女交往分際，則以前揭情詞置辯
    。是本件兩造爭執所在厥為：㈠原告基於配偶關係之身分法
    益有無遭被告侵害？㈡原告得否請求被告賠償精神慰撫金？
    經查：
  ㈠被告侵害原告基於配偶關係之身分法益：
　⒈因故意不法侵害他人權利者，負損害賠償責任，民法第184條
    第1項前段定有明文。又按不法侵害他人之身體、健康、名
    譽、自由、信用、隱私、貞操，或不法侵害其他人格法益而
    情節重大者，被害人雖非財產上之損害，亦得請求賠償相當
    之金額，其名譽被侵害者，並得請求回復名譽之適當處分；
    且此於不法侵害他人基於父、母、子女或配偶關係之身分法
    益而情節重大者準用之，民法第195條第1項、第3項亦規定
    甚明。婚姻係以夫妻之共同生活為其目的，配偶應互相協力
    保持其共同生活之圓滿安全及幸福，而夫妻互守誠實，係為
    確保其共同生活之圓滿安全及幸福之必要條件，故應解為配
    偶因婚姻契約而互負誠實之義務，配偶之一方行為不誠實，
    破壞共同生活之圓滿安全及幸福者，即為違反因婚姻契約之
    義務而侵害他方之權利（最高法院55年度台上字第2053號判
    例意旨參照）。準此，侵害配偶權之行為，並不以配偶之一
    方與他人通姦為限，倘夫妻任一方與他人間存有逾越結交普
    通朋友等一般社交行為之不正常往來關係，且其行為已逾社
    會一般通念所能容忍之範圍，並破壞婚姻共同生活之圓滿安
    全及幸福之程度，即足當之。
　⒉原告主張其與郭振揚於92年4月17日結婚，嗣後於100年8月9
    日離婚，復於104年3月14日結婚，該婚姻關係迄今存續中等
    語，業據其提出戶籍謄本在卷可稽（見本院卷第19頁），堪
    認屬實。又原告主張被告於109年10月間以通訊軟體We Chat
    與郭振揚以公婆互稱等語，並提出暱稱為「小奇邁」、行動
    電話號碼為「0000000***」（完整電話號碼詳卷）之We Cha
    t使用者與郭振揚對話紀錄為佐（見本院卷第21頁、第23頁
    ），被告僅辯稱使用者可自行編輯該電話號碼欄位，而未否
    認前開行動電話號碼為其所使用（見本院卷第67頁），可見
    暱稱「小奇邁」之We Chat使用者與被告使用之行動電話號
    碼相同。而經本院當庭以被告自承之We Chat ID「sasa4446
    66」在We Chat進行搜尋，該ID使用者之個性簽名欄顯示為
    「＠＝＠陳年小奇邁」，有該搜尋結果之截圖畫面在卷可參（
    見本院卷第91頁至第93頁），可見原告主張暱稱為「小奇邁
    」之We Chat使用者即為被告，方有暱稱或個性簽名欄使用
    習慣相同之情形。是以，觀諸該通訊軟體可見郭振揚對被告
    傳送「婆婆早」，被告則回傳「公公早」，彼此如同情侶般
    以公婆相稱，且噓寒問暖地互道早安，該等親暱互動顯已逾
    越正常男女一般社交分際，並達破壞原告與郭振揚婚姻共同
    生活之圓滿安全及幸福之程度，故原告主張其基於配偶關係
    之身分法益遭被告侵害等語，應為可採。
　⒊被告雖否認原告提出之We Chat對話紀錄係郭振揚使用之手機
    云云，然郭振揚為原告配偶，衡情原告取得郭振揚之手機並
    無困難，且酌以郭振揚於111年1月21日書立切結書1紙，坦
    承：「1.本人對於2011年2021年間多次與女子甲○○發生多次
    對於婚姻不忠之事，造成妻子身心受創，為此向妻子鄭重道
    歉，並保證未來絕不再犯…2.本人日後若再與妻子以外之異
    性或同性有任何超出友誼範圍之互動（包括但不限於性行為
    、牽手、摟抱等親密行為，以及曖昧言詞、簡訊、電子郵件
    等聯繫），本人同意即無條件離婚，放棄兩人名下之財產…
    」（見本院卷第31頁），郭振揚已承認與被告間有違背婚姻
    忠實義務之行為，並承諾包括不以曖昧言詞與原告以外之人
    聯繫，可見前開We Chat對話紀錄係截自郭振揚之手機，被
    告前開所辯，並無可採。又被告固否認其We Chat個性簽名
    欄位使用「小奇邁」，與原告提出We Chat暱稱「小奇邁」
    使用者間有關連性云云，惟「小奇邁」並非普通常見之名詞
    ，係有其特殊性，而一般人在網路上使用代號或暱稱有其習
    慣性或個人化，兩者為同一使用者之機率甚高，並非無關連
    性存在，被告前開所辯，仍無可採。
　⒋至於原告雖主張其與郭振揚100年8月9日離婚係因被告介入所
    致云云，且於109年12月間經原告發現被告仍與郭振揚互稱
    公婆、表達愛你等煽情文字云云，然就被告介入導致原告與
    郭振揚離婚乙節，此為被告所否認，原告亦未提出其他事證
    為佐，自難採信。至於原告雖提出郭振揚與暱稱「魯斯棍」
    、郭振揚與原告間對話紀錄（見本院卷第27頁、第81頁），
    可見郭振揚因與「魯斯棍」往來造成原告傷害向原告道歉，
    「魯斯棍」並與郭振揚互稱公婆等情，然被告否認「魯斯棍
    」為其所使用之代稱，原告就此亦未提出證據以實其說，其
    片面主張自無可採。又原告主張郭振揚於110年12月28日與
    被告私會，郭振揚可能誤觸拍照功能，而於手機內留下兩人
    處於極近距離之證據云云，並提出該手機照片為佐（見本院
    卷第29頁）。然觀諸該照片僅見一女子之上半身，該女子衣
    著完整，亦無任何親密舉動或曖昧表情，縱該女子為被告，
    且為郭振揚近距離下所拍攝，仍無法看出被告與郭振揚間有
    何逾越正常男女交往分際之行為，故原告據此主張被告與郭
    振揚私會而侵害其基於配偶關係之身分法益云云，尚乏所據
    ，原告請求勘驗被告之長相特徵，亦無調查之必要。
　㈡原告得請求被告賠償精神慰撫金10萬元：
　  按不法侵害他人之人格權，被害人受有非財產上損害，請求
    加害人賠償相當金額之慰撫金時，法院對於慰撫金之量定，
    應斟酌實際加害情形、所造成之影響、被害人痛苦之程度、
    兩造之身分地位經濟情形及其他各種狀況，以核定相當之數
    額（最高法院47年台上字第1221號、51年台上字第223號判
    決意旨參照）。被告與原告配偶郭振揚以通訊軟體為親暱互
    動，與一般交往中情侶無異，被告侵害原告基於配偶關係之
    身分法益之情節自屬重大，依前開說明，原告依民法第184
    條第1項前段、第195條第1項前段、第3項規定請求被告賠償
    慰撫金，自屬有據。本院斟酌原告之學歷為高中畢業，目前
    擔任諾力特股份有限公司代表人，年收入約100萬元，110年
    度申報所得約45萬餘元，名下有汽車、投資；被告之學歷為
    國中畢業，目前無業，110年申報所得約1萬餘元，名下有汽
    車等情，此為兩造所陳明，並有兩造稅務電子閘門財產所得
    調件明細表查詢結果可憑（見本院卷第88頁、限閱卷），以
    及衡量原告與郭振揚第2次婚姻存續期間、育有一女，以及
    被告前開侵權行為之態樣，致原告所受精神痛苦等一切情狀
    ，認原告得向被告請求賠償精神上所受之非財產損害，以10
    萬元為適當，逾此數額之請求，即難准許。
四、末按給付無確定期限者，債務人於債權人得請求給付時，經
    其催告而未為給付，自受催告時起，負遲延責任，其經債權
    人起訴而送達訴狀，或依督促程序送達支付命令，或為其他
    相類之行為者，與催告有同一之效力；遲延之債務，以支付
    金錢為標的者，債權人得請求依法定利率計算之遲延利息；
    應付利息之債務，其利率未經約定，亦無法律可據者，週年
    利率為5%，民法第229 條第2 項、第233 條第1 項前段、第
    203 條分別定有明文。原告之起訴狀繕本係於111年3月29日
    送達被告，有送達證書在卷可佐，是原告請求被告自111年3
    月30日起至清償日止，按週年利率5%計算之遲延利息，亦屬
    有據。
五、綜上所述，被告侵害原告基於配偶關係之身分法益且情節重
    大，應賠償原告精神慰撫金10萬元。從而，原告依民法第18
    4條第1項、第195條第1項、第3項規定，請求被告給付如主
    文第1項所示，為有理由，應予准許，逾此範圍部分，為無
    理由，應予駁回。又原告勝訴部分所命給付之金額未逾50萬
    元，本院爰依民事訴訟法第389條第1項第5款之規定依職權
    宣告假執行，被告陳明願供擔保免為假執行，核無不合，爰
    酌定被告免為假執行應供擔保金額。至原告敗訴部分，其訴
    既經駁回，其假執行之聲請亦失所附麗，應併予駁回。
六、本件事證已臻明確，兩造其餘之主張、陳述暨攻擊防禦方法
    與證據，經本院斟酌後，認與本件判決結果已不生影響，故
    不一一加予論述，附此敘明。
七、據上論結，原告之訴為一部有理由，一部無理由，依民事訴
    訟法第79條、第389 條第1 項第5 款、第392條第2項規定，
    判決如主文。　
中　　華　　民　　國　　111 　年　　8 　　月　　11 　日
                  民事第四庭    法　官　莊佩頴
以上正本係照原本作成
如對本判決上訴，須於判決送達後20日內向本院提出上訴狀。如
委任律師提起上訴者，應一併繳納上訴審裁判費。
中　　華　　民　　國　　111 　年　　8 　　月　　11　　日
                            書記官　李瑞芝